Inventaris van het archief van de familie Van Slingelandt-De Vrij Temminck
Nationaal Archief, Den Haag
Familiearchief Van Slingelandt-De Vrij Temminck
Slingelandt de Vrij Temminck, van
1550-1813
35347
18.30 meter; 695 inventarisnummers.
Normale geschreven en gedrukte teksten. De Nederlandstalige stukken van vóór ca. 1700 zijn geschreven in het gotische cursiefschrift, met name in de oud-Hollandse klerkencursief.
Nationaal Archief, Den Haag
Govert van Slingelandt;
Simon van Slingelandt;
Govert Simonsz. van Slingelandt;
Govert Johan van Slingelandt;
Johan Diederik van Slingelandt;
Aelbrecht van Slingelandt;
Govert Franco van Slingelandt;
Hieronymus van Slingelandt;
Egbert de Vrij Temminck;
François Fagel;
Hendrik Fagel;
Pieter van Bleiswijk;
Wigbolt Slicher de jonge;
Joannes Slicher
Het archief bevat papieren afkomstig van verschillende leden van het regentengeslacht Van Slingelandt, onder wie de raadpensionaris Simon van Slingelandt. Deze papieren betreffen onder meer functies in het landsbestuur, het stadsbestuur van Amsterdam, het Hof van Holland, de Raad van Brabant. De stukken afkomstig van Egbert de Vrij Temminck betreffen onder meer het stadsbestuur van Amsterdam en de WIC en de VOC. Ook bevat het archief stukken afkomstig van Francois en Hendrik Fagel, griffiers van de Staten-Generaal, en van Joannes Slicher inzake het beheer van geestelijke goederen te Delft.
Archiefvorming
Geschiedenis van de archiefvormer
Genealogie
Van Slingelandt:
Temminck:
Geschiedenis van het archiefbeheer
In 1857 werd door D. Baron van Slingelandt aan het Rijk afgestaan het archief van de familie Van Slingelandt en aanverwante personen
Het archief is door schenking verworven.
Omtrent de vorming der verzameling valt het volgende op te merken:
De stukken van Govert van Slingelandt zijn na zijn dood naar alle waarschijnlijkheid voor het merendeel overgegaan op zijn zoon Govert Johan, daar deze een aantal van die stukken, speciaal betreffende justitiële aangelegenheden, beschreven heeft in in een inventaris, nu te vinden onder inv.nr. 302
De papieren van Simon kwamen na het overlijden van zijn zoon Govert Simonsz., die geen mannelijke nakomelingen had, aan diens schoonzoon, Philip Jacob van der Goes, vroedschap en burgemeester van Rotterdam, gehuwd met Suzanna van Slingelandt, dochter van de genoemde Govert Simonsz. (Staatkundige geschriften door mr. S. van Slingelandt, deel I, pag II). Tenslotte raakten al deze stukken in het bezit van Aelbrecht van Slingelandt, die ze voegde bij die van zijn grootvader Govert Johan, zijn vader Johan Diederik en zijn eigen stukken
Na het kinderloos overlijden in 1785 van zijn oom van vrouwszijde, de Amsterdamse burgemeester, Egbert de Vrij Temminck, kreeg hij nog diens omvangrijk archief (Aelbrecht van Slingelandt was gehuwd met Helena Slicher, dochter van Hieronymus slicher en Catharina Temminck, halfzuster van Egbert).
Na de dood van Aelbrecht ging zijn archief vermoedelijk over op zijn oudste zoon Hieronymus, daar ook van deze Amsterdamse secretaris nog enige stukken aanwezig zijn, en daarna op diens zoon Hieronymus Nicolaas. Na het kinderloos overlijden van de laatste in 1844 kwam het archief waarschijnlijk aan de neef van Hieronymus Nicolaas, namelijk Aelbrecht Johan, die bij dit archief nog de papieren van zijn vader Johan Diederik Barthout, jongste zoon van Aelbrecht van Slingelandt voegde. Deze Johan Diederick Barthout was als commissaris bij de ramp van Leiden in bezit gekomen van verschillende stukken betreffende die zaak (
R. Fruin. De Gestie van Dr. R.C. Bakhuizen van den Brink als archivaris des Rijks 1854-1865, pag 99.vlg.
); deze stukken, zijnde van geen waarde, werden na de afstand van de verzameling Van Slingelandt aan het Algemeen Rijksarchief vernietigd. Na de dood van Aelbrecht Johan in 1856, kwam het archief, daar de tak van de familie Van Slingelandt, afstammend van Johan Diederik (1703-1757) was uitgestorven, aan een afstammeling van Govert, broer van Johan Diederik, nl. Diederik van Slingelandt.
Hoe er zich stukken van François en Hendrik Fagel, Pieter van Bleiswijk en Wigbolt Slichter de jonge in het archief Van Slingelandt bevinden, is uit de inhoud van de stukken niet duidelijk gebleken.
Wel hebben er familiebetrekkingen tussen enige van deze personen en de familie Van Slingelandt bestaan. Een dochter van Govert van Slingelandt, Elisabeth, was gehuwd met de griffier François Fagel. Wigbolt Slicher was een oudoom van Helena Slicher, gehuwd met Aelbrecht van Slingelandt
De stukken van Pieter van Bleiswijk handelen alle over Zeeuwse aangelegenheden. Daar op één stuk de notitie voorkomt: "aan de Pens. van Berkel", is het zeer goed mogelijk, dat de stukken door Van Bleiswijk en door de relatie van Van Berckel en De Vrij Temminck tenslotte in het bezit van de laatste geraakt zijn, hoewel dit niet positief uit aantekeningen op de stukken of uit de papieren van De Vrij Temminck blijkt (vgl. het inv.nr. 611 met het inv.nr. 519)
Ook de stukken van de griffier Hendrik Fagel zullen zeer waarschijnlijk door E. de Vrij Temminck in het archief van Van Slingelandt gekomen zijn, daar enige stukken behalve aantekeningen van De Vrij Temminck ook aantekeningen van Hendrik Fagel hebben.
Naar aanleiding van de aanwinst van 1857 heeft de toenmalige Rijksarchivaris, R.C. Bakhuizen van den Brink, een kort overzicht van de inhoud gegeven (Kunst en Letterbode van 1857, no. 18, en daaruit overgenomen in Studiën en Schetsen, deel IV, pag. 304 vlg.). Een wat uitgebreider overzicht, uittreksel uit de brief van de Rijksarchivaris aan de minister van Binnenlandse Zaken d.d. 6 oktober 1857, is te vinden in De Gestie, pag 97 vlg.
Volgens de vroeger gevolgde methode van archiefordening is een groot gedeelte van de stukken in de verschillende afdelingen van het Algemeen Rijksarchief ingevoegd. Zo in het archief van de Raad van Staten stukken van Govert en Simon van Slingelandt, in het archief van de Staten-Generaal (Legatiearchief) stukken van Govert, in het archief van de Staten van Holland, stukken van Govert en Simon, in de Koloniale archieven stukken van Simon en Egbert de Vrij Temminck, in het Admiraliteitsarchief eveneens stukken van De Vrij Temminck, in het archief van het Hof van Holland stukken van Govert Johan en Johan Diederik van Slingelandt. Van deze invoegingen in 1857 en volgende jaren werd van de stukken van Govert van Slingelandt en E. de Vrij Temminck geen of maar vluchtige aantekening gehouden
Verder is een gedeelte, meer speciaal op Amsterdamse zaken betrekking hebbend, in 1862 aan het gemeentearchief van Amsterdam afgestaan, op voorwaarde dat van deze stukken ten allen tijde inzage verleend kon worden (De Gestie, pag. 217). Deze gehele verzameling werd toegeschreven aan mr. Aelbrecht van Slingelandt en kwam als zodanig aan het Amsterdamse archief. In werkelijkheid was het grootste gedeelte echter niet afkomstig van deze Amsterdamse secretaris, maar van burgemeester E. de Vrij Temminck, van wie nog een zeer groot aantal stukken in het Algemeen Rijksarchief bleef berusten, wel meer in het bijzonder betreffende generaliteitszaken en van minder specifiek Amsterdams stedelijk beland, maar die scheiding was toch weinig consequent doorgevoerd.
Wat ten slotte overbleef, is in 1904 door Th. Morren als familiearchief Van Slingelandt beschreven (MS. inventaris)
De verwerving van het archief
Het archief is door schenking verworven.
Inhoud en structuur van het archief
3.20
Inhoud
Daar de meeste leden van deze familie belangrijke ambten bekleed hebben, kwam het Algmeen Rijksarchief in het bezit van een collectie stukken, waaronder vele van grote waarden waren.
Deze verzameling toch bevat:
De papieren van Govert van Slingelandt, geboren 1620 te Dordrecht, gestorven 1690 te 's-Gravenhage. Sinds 1653 pensionaris van Dordrecht, gezant van de Staten bij de Hoven van Zweden en Polen in 1656, gezant van de Staten bij het Hof van Denemarken in 1659, 1660, sedert 1664 secretaris van de Raad van State.
Idem van de zoon van Govert, Simon van Slingelandt, geboren 1664 te Dordrecht, gestorven 1736 te 's-Gravenhage. Deze volgde zijn vader in 1690 als secretaris van de Raad van State op, werd in 1725 thesaurier-generaal en in 1727 raadpensionaris van Holland.
Idem van de zoon van Simon, Govert Simonsz. van Slingelandt, geboren te 's-Gravenhage 1694, gestorven te Aken 1767. Rad van Dordrecht, drost van Breda en sinds 1729 ontvanger-generaal van Holland.
Idem van een jongere zoon van Govert, Govert Johan van Slingelandt, geboren 1665 te 's-Gravenhage, gestorven aldaar 1703. Extra-ordinaris raad in de Raad van Brabant, 1698-1702, raad in de Raad van Brabant, 1702, raad in het Hof van Holland, 1702-1703.
Idem van de zoon van Govert Johan, Johan Diederik van Slingelandt, geboren te 's-Gravenhage 1702, gestorven aldaar 1757. Raad in de Raad van Brabant, 1727-1740, raad in het Hof van Holland, 1740-1757, gecommitteerde inde Sociëteit van den haag, 1747-1749. In deze laatste functie is hij in 1747 gecommitteerd geweest voor de ontvangst van de Liberale gift. Van 1750-1756 was hij commissaris-politiek op de Noord-Hollandse Synoden vanwege de Staten van Holland, en ouderling der Ned. Herv. Kerk vanwege het Hof van Holland
Idem van de oudste zoon van Johan Diederik, Aelbrecht van Slingelandt, geboren te 's-Gravenhage 1732, gestorven te Amsterdam 1801. Secretaris van Amsterdam, 1759-1795.
Enige stukken van de tweede zoon van Johan Diederik, Govert Franco van Slingelandt, geboren te 's-Gravenhage 1734, gestorven aldaar 1808. Schepen sinds 1775 en burgemeester van Den Haag, 1783-1795
Idem van de zoon van Aelbrecht, Hieronymus van Slingelandt, geboren te Amsterdam 1762 en gestorven aldaar 1829. Secretaris van amsterdam, 1780-1795 en in 1803, lid der Ridderschap en Staten van Holland sinds 1818
De papieren van Egbert de Vrij Temminck, geboren te Amsterdam 1700, gestorven aldaar 1785. Commissaris tot de ontvangst van de honderste e.a. penningen, 1726, raad van 1733 tot 1785, schepen, 1727-1743, burgemeester in de jaren: 1749, 1752, 1754, 1756, 1757, 1759, 1760, 1762, 1763, 1765, 1766, 1768, 1769, 1771, 1772, 1774, 1775, 1777, 1778, 1780, 1781, 1783, 1784, gedeputeerde in de Raad van State, 1745-1748, raad ter Admiraliteit te Amsterdam, 1748, bewindhebber der West-Indische Compagnie, 1738-1742, bewindhebber van de Oost-Indische Compagnie, 1742-1785, gecommitteerde der Staten van Holland en West-Friesland tot de informatie ten aanzien van de posterijen binnen de provincie Holland, 1749-1752, commissaris-politiek in de kerkeraad, 1753, ambachtsheer, wegens de stad Amsterdam, van Leimuiden en Vriesekoop, 1754-1780, commissaris over de stadjachten, 1754, commissaris van 't Haarlemmer Zandpad, 1757, commissaris van 't Stadslogement te 's-Gravenhage, 1757, curator van 't Atheneum Illustre en scholarch der Latijnse scholen, commissaris van de Hortus Medicus, 1766 ( J. Elias, De Vroedschap van Amsterdam, 1578-1795, deel II, pag. 758)
Een bundel stukken van François Fagel, geboren te 's-Gravenhage 1659, gestorven 1746 aldaar. Sinds 1690 griffier van de Staten-Generaal
Een collectie stukken van Hendrik Fagel, geboren te 's-Gravenhage 1706, gestorven aldaar 1790. Sinds 1742 2e griffier van de Staten-Generaal, van 1744-1790 1ste griffier.
Een aantal stukken van Pieter van Bleiswijk, geboren te Delft 1724, gestorven te 's-Gravenhage 1790. Pensionaris van Delft, 1752-1772, raadpensionaris van Holladn, 1772-1787.
Een bundel stukken, vermoedelijk van Wigbolt Slicher de jonge, geboren te Amsterdam 1659, gestorven aldaar 1730. Hoofdschout van Amsterdam, 1719-1726, hoogheemraad van de Zeedijk beoosten Muiden, 1719-1730. Tot deze verzameling hebben vermoedelijk ook behoord een aantal stukken van Johannes Slicher, geboren 1685 te Amsterdam, gestorven 1738 te Delft, ontvanger-generaal der geestelijke goederen van Holland te delft, 1721-1738, oudere broer van Wigbolt de jonge.
Aanwijzingen voor de gebruiker
Openbaarheidsbeperkingen
Volledig openbaar.
Materiële beperkingen
Aanvraaginstructie
Openbare archiefstukken kunnen online worden aangevraagd en gereserveerd. U kunt dit ook via de terminals in de studiezaal van het Nationaal Archief doen. Om te kunnen reserveren dient u de volgende stappen te volgen:
U maakt een profiel aan op www.gahetna.nl, en logt vervolgens in
Via de archiefinventaris (alleen de beschrijvingen met rode nummers) selecteert u het gewenste archiefstuk door op de knop 'Reserveren' te klikken
In het volgende scherm geeft u aan op welke dag u het archiefstuk wilt inzien
Indien u zich bevindt in de studiezaal en een tafelnummer heeft ontvangen kunt u dit nummer vermelden. Als u geen tafelnummer heeft kunt u tafelnummer 777 laten staan
Vervolgens bevestigt u uw reservering door deze te versturen.
Verwant materiaal
Beschikbaarheid van kopieën
Beschrijving van de series en archiefbestanddelen
- Govert van Slingelandt, I
  Pensionaris van Dordrecht, 1653-1664; Gezant in Zweden en Polen, 1656; Gezant in Denemarken, 1659 en 1660; Secretaris van de Raad van State, 1664-1690
  - Pensionaris van Dordrecht, A
    Tot de verzameling van Govert van Slingelandt behoren ook blijkens de Gestie van dr. R.C. Bakhuizen van den Brink, blz. 97: "twee deelen korte notulen van de Staten van Holland over de jaren 1623-1627, eigenhandig door Jacob Cats als pensionaris van Dordrecht ghouden". Zie Inventaris Staten van Holland, inv.nrs. 4296 en 4297
    - Financiële aangelegenheden in de Staten behandeld, a
      - Missive van burgemeesters van Dordrecht aan de gedeputeerden ter vergadering van de Staten van Holland betreffende het advies van Gecommitteerden door de Staten van Holland over de verbetering van de tegenwoordige staat van de financiën, met bijlage, 1665; 1; 2 stukken
      - Stukken betreffende de petitiën voor de jaren 1657, 1662 en 1663, met daarbij stukken betreffende petitiën en aanvullings-petitiën voor de jaren 1615, 1616, 1640-1649, 1615-1663; 2; 1 omslag
      - Stukken betreffende de afdanking van troepen en de betaling van achterstallige soldij, 1648-1654; 3; 1 omslag
      - Reglement betreffende de salarissen van de deurwaarders van de gemene middelen van het jaar 1675, 1657; 4; 1 stuk
      - Request van eigenaren van vogelkooien in Asperen, met een begeleidend adivserend schrijven van de Rekenkamer aan de Staten van Holland, 1652-1653; 5; 2 stukken
    - Verdere onderwerpen, b
      De nrs. 6-10 zijn stukken van juridische aard, merendeels gericht aan de pensionaris van Dordrecht. Ze zijn door Govert Johan van Slingelandt beschreven in een inventaris (inv.nr. 802). In deze inventaris zijn mede enige stukken beschreven nu te vinden sub inv.nrs. 109, 110, 111, waarvan het echter niet positief na te gaan was, of ze van Govert van Slingelandt afkomstig waren
      - "Papieren raeckende de executie van criminele sententiën, in de steden gewesen, 't verlenen van provisiën tegens de steden, 't reght doen over de paghters van de particuliere accysen der steden", in verband met de resolutie van de Staten van Holland van 10 september 1591, 1591-1658; 6; 1 omslag
        Zie inv.nr. 302. Aanwezig AA (A,G-O)
      - "Een brief van den Hogen Raad aan de Staten van Holland, 7 december 1652, over 't reght van voorstellen van eenige personen om daaruyt de nominatie te maacken in plaatse van overleden raden", kopie, z.d.; 7; 1 stuk
        Zie inv.nr. 302, "Papieren raackende de institutie en constitutie van de respectieve hooven van justitie". Aanwezig BB (B)
      - "Papieren, concernerende een dispuyt tusschen de Staaten van Zeelandt en van Hollandt over het bestellen van de raadsplaatsen en griffiers in den Hoogen Raad en Hove Provinciael", 1642-1655; 8; 1 omslag
        Zie inv.nr. 302. Aanwezig FF (A,B)
      - "Papieren raackende de jurisdictie van den Hove Provinciael over de provintie van Zeelandt en de ingesetenen van dien", kopieën, 1656-1664; 9; 6 stukken
        Zie inv.nr. 302. Aanwezig GG (A,B, D, F-L)
      - "Papieren raackende een concept en seeckere voorslaagen, gedaan aangaande de combinatie van beyde Hooven in den jare 1662, 1663 en 1664", kopieën, 1662-1664; 10; 5 stukken
        Zie inv.nr. 302. Aanwezig HH (A-D)
      - Convocatie van de Hoge Raad voor Govert van Slingelandt, als gecommitteerde van de Staten van Holland tot het mede revideren van het proces tussen Thomas van den Honaer en Justus de Nobelaer, 1659; 11; 1 stuk
      - NUMMER TOEVOEGING IN HANDSCHRIFT GEEN BESCHRIJVING OP KOPIE, 11A
      - Stukken betreffende de vergadering van de Brabantse steden in Tilburg en het ter vergadering overgeven van missiven, resoluties en andere akten zonder consent van de Staten-Generaal, 1652-1654; 12; 4 stukken
        Een van deze stukken is gericht aan de pensionaris van Dordrecht
      - Extract-resoluties en andere stukken betreffende de rechtspraak over Hollandse ingezetenen in dienst van de Generaliteit, 1618-1654; 13; 1 omslag
        Vermoedelijk door G. van Slingelandt verzameld naar aanleiding van de resolutie van de Staten van Holland van 8 oktober 1656
      - NUMMER TOEVOEGING IN HANDSCHRIFT GEEN BESCHRIJVING OP KOPIE, 13A
    - Stukken uit de tijd vóór zijn pensionarischap, C
      Zie ook inv.nrs. 2 en 245
      - Brieven van de Gecommitteerde Raden aan de burgemeesters van Dordrecht betreffende een consent voor een negotiatie van f 800.000, 1644; 14; 2 stukken
      - Staten van de verpondingen op de huizen en morgentalen in Holland en West-Friesland, z.d.; 15; 2 stukken en 1 band
      - Staten van de gemene middelen in Holland, 1644-1645; 15A; 1 omslag
  - Gezant in Zweden, Polen en Denemarken, B
    - Missive van burgemeesters van Dordrecht aan de Staten van Holland betreffende de zending van Govert van Slingelandt naar Zweden en Polen, 1655; 16; 1 stuk
    - Extract-resoluties en andere stukken betreffende de ambassade van G. van Slingelandt naar Zweden en Polen, 1655-1656; 17; 6 stukken
    - Register van brieven van de extra-ordinaris ambassadeurs van H. Hoog Mogenden (Staten-Generaal) bij de koningen van Zweden en Polen, 1656-1658; 18; 1 deel
      G. van Slingelandt keerde terug oktober 1656, De Huybert 1658, terwijl Isbrands maart 1658 met een zending naar Berlijn belast werd. Van Dorp bracht rapport uit 5 december 1658
    - Verbaal van de extra-ordinaris gedeputeerden van H. Hoog Mogenden (Staten-Generaal) aan de koning van Denemarken, tot mediatie van vrede tussen zijn rijk en Zweden, 1659 april-juli 29; 19; 1 deel
      Dit verbaal bevat in de eerste plaats kopieën van resoluties van de Staten-Generaal en van andere stukken, vervolgens de instructie voor de vier extra-ordinaris gedeputeerden Govert van Slingelandt, mr. Pieter Vogelsangh, pensionaris van de stad Amsterdam, Pieter de Huybert, secretaris van de Staten van Zeeland, en Willem van Haren, grietman van 't Bildt, van 11 april 1659, als ook extract-resoluties van de STaten-Generaal, brieven van de raadspensionaris van Holland Johan de Witt, van de admiraals De Ruyter, 10, 12, 15 en 25 juni, Johan Evertsen, 24 en 30 juni, en Jacob van Wassenaar, 20, 25 en 30 juni 1659
    - Extract-resolutie van de Staten-Generaal met begeleidend schrijven betreffende de ambassade van Govert van Slingelandt naar Denemarken, 1660; 20; 2 stukken
  - Secretaris van de Raad van State, C
    - Stukken van algemene aard; betrekkingen tot Willem III en van de gewesten onderling, a
      - Ingekomen stukken bij de Raad van State, 1670-1672; 21; 1 lias
      - "Relation succincte de ce qui c'est passé de plus considérable sous le commandement du prince d'Orange dans la campagne de 1674"; "Histoire de 1672", 1670-1672; 22; 1 deel
        Hierbij losse aantekeningen van G. van Slingelandt en andere stukken betreffende de oorlog in 1672. G. van Slingelandt was van wege de Raad van State afgevaardigd naar Utrecht
      - Stukken betreffende Prins Willem III sedert zijn aanstelling tot kapitein-generaal, 1672-1679; 23; 1 omslag
      - Recessen van de landdagen, binnen Nijmegen en Arnhem gehouden in januari en februari 1675 betreffende de aanbieding van de hertogelijke waardigheid aan Willem III, 24; 2 stukken
      - Missive van de gecommitteerden van de Ommelanden aan de Staten-Generaal betreffende het geschil tussen de stad Groningen en de Ommelanden, kopie, 1677; 25; 1 stuk
      - Deductie van de Staten van Drenthe betreffende hun recht tot het vergeven van het drostambt van Coevorden en van het landschap Drenthe, gedrukt, 1677; 26; 1 stuk
      - Memorie aan de Raad van State, door Anth. van Dalen opgesteld betrefffende een stuk "Examen Jesuitae", door Anth. Duyck in het Latijn geschreven, enige bijzonderheden over het gevecht van Briauté en gevallen, in de subalterne krijgsraden voorgekomen sedert 1596, 1666; 27; 1 stuk
    - Betrekkingen met vreemde mogendheden, b
      - Stukken betreffende de klachten van Engeland over het voorgenvallene bij de ontmoeting van enige Nederlandse oorlogsschepen en het Engelse koningsjacht "De Merlin", 1671-1672; 28; 1 omslag
        Hierbij een extract-resolutie van de Staten-Generaal betreffende het strijken van de vlag voor de Engelsen en andere maatregelen, te nemen naar aanleiding van de oorlog met Engeland, 1652, en een advies van gecommitteerden uit de colleges ter admiraliteit van Rotterdam, Amsterdam, Zeeland en het Noorderkwartier aan de Staten-Generaal betreffende het rapport van luitenant-admiraal Van Wassenaar over zijn tocht naar Portugal, voornamelijk inzake de vlagkwestie
      - Extract-resoluties van de Staten-Generaal betreffende het salueren ter zee, de vredesonderhandelingen en andere zaken, in het jaar 1667 behandeld, 1676; 29; 1 stuk
      - Brief van P. van Almonde aan de Raad van State over de zeeslag van 11 juni 1676, geleverd tussen de Staats-Deense vloot en de Zweedse bij Stockholm, kopie, 30; 1 stuk
      - Missiven van Everard Weede van Dijkveldt, gezant te Parijs, aan de Raad van State, 1679, 1680; 31; 1 omslag
      - Credentiaalbrief voor en een propositie van de ambassadeur d'Avaux in 1678, kopieën, z.d.; 32; 2 stukken
      - Extract-resoluties van de Staten-Generaal, de Staten van Holland, de vroedschap van Amsterdam en andere stukken betreffende de beschuldiging van verstandhouding van enige Amsterdamse regeringspersonen met de Franse gezant d'Avaux, 1684; 33; 1 omslag
      - Stukken betreffende de beschuldiging van het onderhouden van correspondentie met de Franse gezant d'Avaux door A. Paets, lid van de vroedschap van Rotterdam, 1684; 34; 1 omslag
    - Militaire zaken, c
      - Krijgszaken, fortificatiën, enz., 1
        - Missiven van stadhouder Willem III aan de Raad van State betreffende militaire aangelegenheden, 1676-1679; 35; 1 omslag
        - Stukken betreffende het zenden van gedeputeerden te velde, 1689; 36; 1 omslag
        - Brief van de gedeputeerden te velde aan de Staten-Generaal betreffende het aantasten van de stad Boucholt, kopie, 1665; 37; 1 stuk
        - Stukken betreffende het voorstel van de keurvorst van Keulen betreffende de zaken in Rijnberk, 1666; 38; 1 omslag
        - Extract-resoluties van de Staten-Generaal en andere stukken betreffende de versterking van Maastricht en de voorziening van het garnizoen van die stad met levensmiddelen, 1670; 39; 1 omslag
        - Extract-resoluties van de Raad van State en de Staten-Generaal betreffende de defecten van de legerlasten, consenten van de provincies om kanonnen te gieten, Walcheren te verdedigen en de artilleriemagazijnen en fortificaties te versterken, 1670; 40; 1 omslag
        - Brieven van Johan Maurits van Nassau, vermoedelijk gericht aan Govert van Slingelandt, betreffende de toestand van enige forten en schansen aan de Rijn, 1671; 41; 2 stukken
        - Stukken betreffende de zending van commissies naar de magazijnen en fortificaties aan de Rijn en IJssel, het gieten van kanonnen, defecten in Gelderland enz., 1671; 42; 1 omslag
        - Memories, aan de Raad van State gericht, betreffende de inkoop van benodigdheden van 's-lands magazijnen te Breevoort en Rijnberk met verzoek om bewilliging, 1671; 43; 1 omslag